【裁判字號】    98,訴,486
【裁判日期】    980507
【裁判案由】    違反毒品危害防制條例
【裁判全文】
臺灣彰化地方法院刑事判決               98年度訴字第486號
公  訴  人  臺灣彰化地方法院檢察署檢察官
被      告  甲○○
上列被告因違反毒品危害防制條例案件，經檢察官提起公訴（98
年度毒偵字第467號），本院改依簡式審判程序判決如下：
    主  文
甲○○施用第一級毒品，處有期徒刑柒月。
    事  實
一、甲○○前於民國（下同）86年間，因偽造有價證券案件，經
    本院以86年度訴字第692 號判處有期徒刑3 年2 月確定，另
    因竊盜案件，經本院以86年度易字第1474號判處有期徒刑4
    月確定，又因違反麻醉藥品案件，經本院以86年度訴字第46
    8 號判處有期徒刑7 月確定，上開3 案之罪，經本院以87年
    度聲字第907 號判處有期徒刑3 年10月確定，於87年12月1
    日縮短刑期假釋出監付保護管束，詎其於保護管束期間因違
    反保護管束應遵守事項情節重大，經裁定撤銷其假釋，令入
    監所執行殘刑2 年7 月12日【第1 案】；復於88年間因賭博
    案件，經本院以89年度易字第651 號判處罰金500 元【第2
    案】；又於89年間，因違反毒品危害防制條例案件，經本院
    以90年度訴字第700 號判處有期徒刑8 月確定【第3 案】。
    前揭第1 案至第3 案之罪，接續執行，甫於92年10月14日縮
    短刑期而有期徒刑部分執行完畢（扣除接續執行中第2 案之
    罰金易服勞役刑1 日。並未構成累犯）。另因施用第二級毒
    品案件，經本院以89年度毒聲字第3075號裁定移送觀察、勒
    戒後，認無繼續施用毒品傾向，於89年10月17日執行完畢釋
    放，並由臺灣彰化地方法院檢察署檢察官以89年度毒偵緝字
    第592 、593 號及89年度毒偵字第5025號為不起訴處分確定
    ，復於前開觀察勒戒執行完畢5 年內之93年間，又因連續施
    用第二級毒品案件，經本院以93年度易字第254 號判處有期
    徒刑7 月，經上訴後，由臺灣高等法院臺中分院以93年度上
    易字第1411號改判處有期徒刑10月確定。詎其猶不知悔改，
    復基於施用第一級毒品之犯意，於98年1 月18日13時20分許
    ，在其位於彰化縣彰化市○○里○○路159 巷1 弄6 號住所
    處，以將第一級毒品海洛因粉末摻入香菸內點燃吸食之方式
    ，施用第一級毒品海洛因1 次。嗣於98年1 月20日17時許，
    為警在前開住所處通知到案，在警方尚未發覺此次施用毒品
    犯行之前，甲○○即向警方自首其施用一級毒品，並接受經
    警採集尿液檢體送驗，結果呈嗎啡陽性反應，始悉上情。
二、案經彰化縣警察局彰化分局報請臺灣彰化地方法院檢察署檢
    察官偵查起訴。
    理  由
一、按除被告所犯為死刑、無期徒刑、最輕本刑為3 年以上有期
    徒刑之罪或高等法院管轄第1 審案件者外，於刑事訴訟法第
    273 條第1 項程序進行中，被告先就被訴事實為有罪之陳述
    時，審判長得告知被告簡式審判程序之旨，並聽取當事人、
    代理人、辯護人及輔佐人之意見後，裁定進行簡式審判程序
    ；除簡式審判程序及簡易程序案件外，第1 審應行合議審判
    ，刑事訴訟法第273 條之1 第1 項、第284 條之1 分別定有
    明文。本件被告甲○○所犯係死刑、無期徒刑、最輕本刑為
    3 年以上有期徒刑或高等法院管轄第1 審案件以外之罪，並
    於本院行準備程序時就被訴事實為有罪之陳述，本院合議庭
    依前揭規定，經評議結果，裁定改由受命法官獨任行簡式審
    判程序，先予敘明。
二、上揭事實，業據被告甲○○迭於警、偵訊中及本院行準備程
    序與審理時均坦承不諱，且其於98年1 月20日為警查獲時所
    採取之尿液，經送鑑驗結果，確呈嗎啡陽性反應，此有彰化
    縣警察局彰化分局委託檢驗尿液代號與真實姓名對照認證單
    及詮昕科技股份有限公司98年2 月6 日所出具之濫用藥物尿
    液檢驗報告各1 紙附卷可稽，應認被告之自白確與事實相符
    ，洵堪採信。
三、次按施用第一、二級毒品為犯罪行為，毒品危害防制條例第
    10條定有處罰明文。故施用第一、二級毒品者，依前揭規定
    本應科以刑罰。惟基於刑事政策，對合於一定條件之施用者
    ，則依同條例第20條、第23條之規定，施以觀察、勒戒及強
    制戒治之保安處分。又毒品危害防制條例於92年7月9日修正
    公布，自93年1月9日施行，其中第20條、第23條將施用毒品
    之刑事處遇程序，區分為「初犯」及「5年內再犯」、「5年
    後再犯」。依其立法理由之說明：「初犯」，經觀察、勒戒
    或強制戒治後，應為不起訴處分或不付審理之裁定；經觀察
    、勒戒或強制戒治執行完畢釋放後，「5 年內再犯」者，因
    其再犯率甚高，原實施之觀察、勒戒及強制戒治既已無法收
    其實效，爰依法追訴或裁定交付審理。至於經觀察、勒戒或
    強制戒治執行完畢釋放後，「5 年後再犯」者，前所實施之
    觀察、勒戒或強制戒治已足以遮斷其施用毒品之毒癮，為期
    自新及協助其斷除毒癮，仍適用「初犯」規定，先經觀察、
    勒戒或強制戒治之程序。從而依修正後之規定，僅限於「初
    犯」及「5 年後再犯」2 種情形，始應先經觀察、勒戒或強
    制戒治程序。倘被告於5 年內已再犯，經依法追訴處罰，縱
    其第3 次（或第3 次以上）再度施用毒品之時間，在初犯經
    觀察、勒戒或強制戒治執行完畢釋放5 年以後，已不合於「
    5 年後再犯」之規定，且因已於「5 年內再犯」，顯見其再
    犯率甚高，原實施觀察、勒戒或強制戒治，已無法收其實效
    ，即應依該條例第10條處罰（最高法院95年度第7 次刑事庭
    會議及97年度第5 次刑事庭會議決議參照）。查本件被告前
    因施用第二級毒品案件，經本院以89年度毒聲字第3075號裁
    定移送觀察、勒戒後，認無繼續施用毒品傾向，於89年10月
    17 日 執行完畢釋放，並由臺灣彰化地方法院檢察署檢察官
    以89 年 度毒偵緝字第592 、593 號及89年度毒偵字第5025
    號為不起訴處分確定，復於前開觀察勒戒執行完畢5 年內之
    93年間，又因連續施用第二級毒品案件，經本院以93年度易
    字第254 號判處有期徒刑7 月，經上訴後，由臺灣高等法院
    臺中分院以93年度上易字第1411號改判處有期徒刑10月確定
    等情，有臺灣高等法院被告前案紀錄表及臺灣彰化地方法院
    檢察署刑案資料查註紀錄表各1 份在卷足憑，而被告本件施
    用第一級毒品之犯行，雖係在前次觀察勒戒執行完畢5 年後
    所犯，惟被告於上開觀察勒戒執行完畢5 年內，曾因施用毒
    品案件經法院宣示判決並確定，已詳述如前，則揆諸前揭決
    議意旨，均毋須再重新施予觀察、勒戒或強制戒治之處遇程
    序，逕以訴追處罰，應予依法論科。
四、核被告所為，係犯毒品危害防制條例第10條第1 項之施用第
    一級毒品罪。被告為施用毒品而持有第一級毒品，其持有之
    低度行為應為施用之高度行為所吸收，不另論罪。再按刑法
    第62條所謂「發覺」，固非以有偵查犯罪職權之機關或人員
    確知其人犯罪無誤為必要，而於對其發生嫌疑時，即得謂為
    已發覺；但此項對犯人之嫌疑，仍須有確切之根據得為合理
    之可疑者，始足當之，若單純主觀上之懷疑，要不得謂已發
    生嫌疑（最高法院72年度臺上字第641 號判例意旨參照）。
    本件有關被告涉犯施用第一級毒品之犯行，係經警於其住所
    處通知到案，被告於警局訊問時，在有偵查犯罪職權之機關
    或個人發覺其犯罪前，自動向承辦警員自首其施用第一級毒
    品之犯行，並自願接受裁判，此有被告於98年1 月20日之訊
    問筆錄1 份附卷可憑，足認被告確係在警員未發現有確切之
    根據得為合理之懷疑前，即主動供述其施用第一級毒品，自
    係屬符合自首之要件無誤，爰依刑法第62條予以減輕其刑。
    爰審酌被告有多次施用毒品前科、施用毒品之動機、目的、
    方法、不知珍惜身體、施用毒品所生危害，暨其犯後坦承犯
    行之態度等一切情狀，量處如主文所示之刑，以示懲儆。
據上論斷，應依刑事訴訟法第273 條之1 第1 項、第299 條第1
項前段，毒品危害防制條例第10條第1項，刑法第11條前段、第
62條前段，判決如主文。
本案經檢察官王元郁到庭執行職務。
中    華    民    國    98    年    5     月    7     日
                  刑事第九庭          法  官  蕭文學
以上正本證明與原本無異。
如不服本判決應於收受判決後10日內向本院提出上訴書狀，並應
敘述具體理由；其未敘述上訴理由者，應於上訴期間屆滿後20日
內向本院補提理由書（均須按他造當事人之人數附繕本）「切勿
逕送上級法院」。
中    華    民    國    98    年    5    月     8     日
                                     書記官  黃明慧
附錄本案論罪科刑法條全文：
毒品危害防制條例第10條
施用第一級毒品者，處六月以上五年以下有期徒刑。
施用第二級毒品者，處三年以下有期徒刑。


司法院資訊處製作；財團法人民間司法改革基金會備份。
